【裁判字號】    96,簡上,8
【裁判日期】    970717
【裁判案由】    毀損
【裁判全文】
臺灣臺東地方法院刑事判決               96年度簡上字第8號
公  訴  人  臺灣臺東地方法院檢察署檢察官
上  訴  人
即  被  告  戊○○
輔  佐  人
即被告之兄  丁○○
指定辯護人  本院公設辯護人  甲○○
上列上訴人因毀損案件，不服本院中華民國95年12月28日95年度
成簡字第59號第一審判決（聲請簡易判決處刑案號：臺灣臺東地
方法院檢察署95年度偵字第1965號）提起上訴，本院管轄之第二
審合議庭適用第一審通常程序判決如下：
    主  文
原判決撤銷。
戊○○無罪。
    理  由
壹、程序部分（證據能力部分）：
    按被告以外之人於審判外之陳述，雖不符刑事訴訟法第159
    條之1至之4之規定，而經當事人於審判程序同意作為證據，
    法院審酌該言詞陳述或書面陳述作成時之情況，認為適當者
    ，亦得為證據；當事人、代理人或辯護人於法院調查證據時
    ，知有第159條第1項不得為證據之情形，而未於言詞辯論終
    結前聲明異議者，視為有前項之同意，刑事訴訟法第159條
    之5定有明文。查本案以下所引用之證據，被告及辯護人於
    本院審理時均表示不爭執其證據能力，且迄於言詞辯論終結
    前，亦未就本院所調查之證據資料主張有刑事訴訟法第159
    條第1項不得為證據之情形，本院審酌該證據作成之情況，
    認均無不適當情事，依刑事訴訟法第159條之5第2項之規定
    ，均有證據能力，合先敘明。
貳、實體部分：
一、聲請簡易判決處刑意旨略以：上訴人即被告戊○○（下稱被
    告）因故對辛○○心生不滿，竟基於毀損之犯意，於民國95
    年8月7日上午7時30分許，持菜刀毀損辛○○種植於之花草
    ，並接續於同日上午9時30分許，手持菜刀在臺東縣成功鎮
    ○○路70號車庫前及車庫內，以自備之打火機等物，燒毀現
    場辛○○所有浮標、穀子等物，再持刀至臺東縣成功鎮○○
    路71號辛○○住宅前，持打火機燒帆布雨棚，並持菜刀毀損
    辛○○住宅大門玻璃、割破停放門前牌照號碼PVE-787號機
    車座墊，因認被告涉犯刑法第354條毀損罪嫌等語。
二、按犯罪事實應依證據認定之，無證據不得認定其犯罪事實；
    又不能證明被告犯罪者，應諭知無罪之判決；刑事訴訟法第
    154條第2項、第301條第1項分別定有明文。次按所謂證據，
    係指直接間接足以證明犯罪行為之一切證人、證物而言，且
    事實之認定，應憑證據，如未能發現相當證據，或證據不足
    以證明，自不能以推測或擬制之方法，以為裁判基礎，最高
    法院30年上字第128號、40年臺上字第86號判例均可資參考
    。再按認定不利於被告之事實，須依積極證據，苟積極證據
    不足為不利於被告事實之認定時，即應為有利於被告之認定
    ，更不必有何有利之證據，最高法院30年上字第816號判例
    意旨可資參照。另按刑事訴訟上證明之資料，無論其為直接
    或間接證據，均須達於通常一般之人均不致有所懷疑，而得
    確信其為真實之程度，始得據為有罪之認定，若其關於被告
    是否犯罪之證明未能達此程度，而有合理懷疑之存在，致使
    無從形成有罪之確信，根據「罪證有疑，利於被告」之證據
    法則，即不得遽為不利被告之認定，有最高法院76年度臺上
    字第4986號判例可稽。又告訴人之指訴，係以使被告受刑事
    訴追為目的，是其陳述是否與事實相符，仍應調查其他證據
    ，以資審認（最高法院52年度臺上字第1300號判例參照）。
    ，換言之，告訴人之指訴，以使被告受刑事訴追為目的，其
    陳述如有瑕疵，則在此瑕疵未究明以前，遽採為被告有罪判
    決之根據，即難謂為適法（最高法院74年臺上字第4225號判
    例要旨參照），亦即被害人（告訴人）之陳述，固得據為認
    定犯罪事實之證據資料，然被害人與被告，係居於相反之立
    場，其所述被害情形，難免有虛偽陳述之危險，故被害人之
    陳述，須其指訴之內容無瑕疵，且與事實相符，始得採為認
    定被告犯罪之證據（最高法院95年度臺上字第5372號判決意
    旨參照）。次按刑法第354條毀損罪之成立，除客觀上他人
    之物有毀損之事實外，尚需行為人主觀上有毀損之故意，倘
    行為人主觀上無毀損之故意，即與該罪之構成要件不該當。
三、公訴人認被告涉犯上開罪嫌，無非係以證人即告訴人黃瑞蓮
    ，證人宋清雲、己○○、丙○○、庚○○之證述及卷附刑案
    現場測繪圖、複勘現場圖、照片18張、警員職務報告等為其
    論據。訊之被告坦承有於上開時間、地點以火焚燒物品之事
    實，惟堅決否認有公訴人所指之毀損犯行，辯稱：是因住家
    週遭環境髒亂，伊整理並燒一些垃圾，如米糠、碎紙、自家
    中的破雨衣等東西，並未燒浮標、漁具，且亦未破壞告訴人
    住處玻璃、機車座墊等語。經查：
（一）95年8月7日上午9時50分許，臺東縣消防局成功分隊接獲
      報案後，確有到臺東縣成功鎮○○路70號執行消防勤務乙
      節，為被告於歷次程序所是認，核與證人丙○○、宋清雲
      、己○○、庚○○等人之證述情節相符，並有臺東縣消防
      局95年9月1日消調字第0950005403號函及所附成功分隊受
      理災害登記簿（均影本）各1份、現場照片4張在卷可考（
      見核退卷第14-16頁；警卷第24、26頁）。此部分事實，
      首堪認定。
（二）證人即告訴人辛○○於警詢時證稱：95年8月7日上午7時
      30分許，被告到頂樓把其曬的地毯、魚乾往樓下丟，又下
      樓持刀在其家前空地走來走去挑釁，把其家前院的花一陣
      亂砍，後來警方告知其家中玻璃被破壞、機車被推倒、家
      前帆布被燒、丙○○家的穀子被燒等語（見警卷第8-9頁
      ），又證稱：95年8月6日下午7時許，被告在丙○○家前
      燒掉其所有的浮標，浮標是借放在丙○○車庫裡，被告拿
      出去燒，其是看到有煙霧才跑回家看，當時火勢不大，只
      是有濃煙，被告放火燒毀其放在丙○○車庫中的浮標、稻
      穀、雨棚，其他玻璃門、電表、機車、花圃是被告故意破
      壞的，雨棚是丙○○說被告用打火機直接燒的，但未延燒
      等語（見核退卷第1-3頁），又證稱：其機車後照鏡2個、
      座墊有被毀損，是被告將機車推倒，用菜刀砍座墊，花圃
      是被告用刀砍的，大門玻璃是被告用石頭打破的等語（見
      警卷第9頁背面），另於檢察官偵訊時證稱：95年8月7日
      被告把放在拔邊路70號倉庫中的漁具、稻穀燒掉，把機車
      堆倒，用刀砍座墊，還把其家大門打破，還把家門口花盆
      、盆栽都砍掉了等語（見偵卷第18頁）。證人宋清雲於警
      詢時證稱：被告在當天早上9時30分許，以打火機放火燒
      毀其家旁倉庫內的稻穀、漁具、保麗龍箱，放火點在其家
      的車庫內，當時還有其母親丙○○、朋友己○○、阿姨庚○○發現等語（見警卷第11-12頁）。證人己○○於警詢
      中證述：其看到時火已經燒起來，位置在其朋友家的車庫
      正後方，車庫有1部自小客車、榨米機、漁具、稻穀、保
      麗龍箱，當消防隊前來灌水滅火後，經其等清查，放置在
      車庫內的漁具、稻穀、保麗龍箱遭燒毀等語（見警卷第13
      -14頁）。證人丙○○於警詢中證稱：被告用打火機助燃
      ，放火位置在其家車庫內，車庫有1部自小客車、榨米機
      、漁具、稻穀、保麗龍箱，消防隊前來灌水滅火後，經其
      等清查，放置在車庫內的漁具、稻穀、保麗龍箱遭燒毀，
      其叫被告不要燒，但她手上握有菜刀，其不敢上前制止等
      語（見警卷第16頁背面），又於本院審理時證稱：95年8
      月7日早上，被告把其放在車庫裡的東西堆在一起，都是
      有用過的農器，就點火燒掉一些農具，也有燒掉辛○○放
      在車庫裡的浮標、稻穀，還看到辛○○的機車被破壞倒下
      去，機車座墊被菜刀割壞，也看到大門玻璃被石頭丟破；
      伊沒有看到誰割破玻璃，是從分局回來時看到機車的座墊
      被割及玻璃破掉等語（見本院簡上卷第57、58頁），另證
      人庚○○於警詢中之證述內容，與證人丙○○於警詢時之
      證述內容相同（見警卷第18頁背面）。
（三）就公訴人所指被告於上開時、地持菜刀毀損辛○○種植之
      花草部分，固有證人即告訴人辛○○證稱：被告持刀在其
      家前走動並亂砍其花草等情，惟此部分除告訴人辛○○之
      指訴外，觀諸卷附告訴人所提供之照片2張（見核退卷第
      10頁），實難據此評斷照片所示之花草究竟是否有遭毀損
      之情事，亦即其原貌與照片中所示之現狀差異何在，依卷
      附事證無法率為判斷，且倘認有遭毀損，則是否確係被告
      持菜刀所毀損亦難得知。而被告稱其當時僅係將颱風過後
      的落葉雜枝加以清理作為火種，並未毀損告訴人之花草等
      語，與照片所示情景亦非不符，且依卷附交通部中央氣象
      局颱風警報發布資料顯示（見本院簡上卷第139頁），本
      件案發前之95年7月24日確實有中度颱風「凱米」（KAEMI
      ）侵臺（95年7月23日23時30分發布陸上颱風警報，同年
      月26日2時30分解除陸上颱風警報），且該颱風係由臺東
      成功附近登陸，造成臺灣東部、南部有災情產生（東部、
      南部有道路中斷，農業損失達1.6億），此與被告所述情
      節亦可相符。而上開照片所示情景，亦可能為前揭颱風造
      成之結果。甚者，觀諸前開照片，照片所示花盆之近處幾
      無枯枝落葉，與被告所稱其因整理環境而有清除落葉雜枝
      乙節相符。是以，此部分事實，自難單憑告訴人之指訴而
      為認定。另就公訴人所指被告毀損告訴人所有之浮標、穀
      子等物部分，證人辛○○雖證稱：被告於95年8月6日下午
      7 時許，燒掉其所有借放在丙○○車庫之浮標等語（見核
      退卷第1頁），惟證人丙○○則證稱：被告係在95年8月7
      日早上燒掉辛○○放在車庫裡的浮標等語（見本院簡上卷
      第57頁），2位證人所述並不相符，何者為是，已足起疑
      。且依卷附照片所示（見警卷第24頁；核退卷第12頁），
      無法辨識是否有所謂浮標之物，自難據以認定被告有毀損
      浮標之事實。從而，此部分事實，實難依據證人不相一致
      之證述逕為認定。至於穀子部分，證人辛○○證稱：被告
      燒毀其放在車庫中之稻穀等語，被告則坦認有焚燒米糠之
      事實，且稱：當時有下雨，辛○○不可能將稻穀放在外面
      淋雨等語（見本院簡上卷第130頁背面）。按稻榖於收成
      之後，受溫度與濕氣的影響，容易發酵、變質，並使稻穀
      開始發芽，因此稻穀本身因恐受潮，一般在收成之後自會
      置於不易受潮之環境為是。查本案發生之95年8月間，該
      月月初因連續有2個颱風侵台（即寶發颱風、桑美颱風；
      其中寶發颱風係從臺東成功登陸），在颱風影響期間臺灣
      東部及東南部均有較大之降水等情，有交通部中央氣象局
      95年8月之氣候監測報告1份在卷可參（見本院簡上卷第14
      1-155頁）；又本件案發所涉之車庫並非密閉式而是開放
      式空間乙節，有卷附照片可供參考（見警卷第24頁；核退
      卷第7頁），以上開天氣型態觀之，告訴人是否會將稻穀
      放置在車庫內任其受潮，不無疑問，且依卷附照片所示（
      見警卷第27頁），亦難作為是否即為告訴人之稻榖之認定
      依據。據此，被告前揭陳述與卷內事證較可相符，其是否
      毀損告訴人之稻穀，即難僅憑告訴人之指訴而為率斷。且
      依被告當時之認知，其係在颱風過後清理住處週邊之環境
      ，因此有將住處附近雜物、落葉、泥土等均清出焚燒之舉
      ，此是否具有故意毀損他人之物之主觀犯意即屬有疑，加
      以被告點火焚燒上開物品時，證人丙○○、宋清雲、己○○、庚○○均在距離點火地點不遠處，因此才發現本案，
      此為上開證人證述一致在卷，倘被告有意毀損他人之物，
      何會選擇一個容易被發現的時間、地點為之；而被告所稱
      其住處週邊環境髒亂乙節，並有證人壬○○證述：被告曾
      向其抱怨每次大雨、颱風過後，排水溝就會堵住，水一滿
      起來，就會有蚊子，外面空地有人種花草，有時沒整理，
      草比較高，一到颱風天，真的是慘不忍睹，其只是看被告
      房子的情形，不會幫她整理，空地的花盆擺設看起來比較
      亂，地上有些樹枝；警卷第26、27頁所示是被告住所後面
      ，比較髒亂，有很多樹枝、樹葉等語可資參佐（見本院簡
      上卷第75、76頁）。而證人宋清雲、己○○、庚○○、丙○○雖均證述如上，但皆同時證稱：係經清查後發現車庫
      的漁具、稻穀、保麗龍箱等物遭燒毀等語，然經清查而不
      見之物，是否即為被告故意毀損所致，實無從自其等之證
      詞得知，而卷附照片復無法顯示上開物品確實為被告所燒
      燬，自難以上開證詞逕為不利於被告之認定。綜上可知，
      被告所辯上情，應非子虛，自屬可採。進一步言，縱被告
      於清理環境、焚燒雜物之時，有燒及告訴人所稱之上開物
      品，在無其他事證足以證明被告有故意毀損之犯意的情形
      下，亦難以刑法之毀損罪相繩，至多僅屬民事上過失侵權
      行為之賠償責任。
（四）另就公訴人所指被告毀損告訴人之帆布雨棚部分，證人辛○○固證稱：其家前之帆布係被告所燒等語，惟同時證稱
      ：雨棚是丙○○告訴伊說被告用打火機直接燒的等語（見
      核退卷第3頁），顯見告訴人亦未親眼目擊被告有毀損其
      雨棚之行為，而是聽聞丙○○之轉述。又證人丙○○於歷
      次證述中均未提及被告有何毀損告訴人之雨棚之行為（見
      警卷第16-17頁；本院簡上卷第56-59頁），自難僅憑告訴
      人聽聞他人轉述之證詞，而論斷被告之犯行。又公訴人所
      指被告毀損告訴人之住宅大門玻璃及機車座墊部分，證人
      辛○○固證稱：大門玻璃是被告以石頭打破的等語，惟亦
      證稱：是警方告知才知道其機車被推倒（砸壞）、大門玻
      璃被破壞等語（見警卷第8頁背面、第9頁），而證人丙○○亦證稱：其沒有看到是誰割破，其是從分局回來時才看
      到機車的座墊被割破及玻璃破掉等語（見本院簡上卷第58
      頁），另證人宋清雲、己○○、庚○○則均未提及被告有
      何毀損告訴人之機車座墊及住處大門玻璃之行為。從而，
      本院自不能僅憑告訴人提供之卷附照片（見核退卷第10頁
      ），即認定被告有毀損告訴人機車座墊及住處大門玻璃之
      犯行。
四、綜上所述，本件檢察官所舉之各項證據，尚無從佐證被告確
    有毀損犯行，此外，亦查無其他積極證據足資證明被告有檢
    察官所認毀損之罪嫌，而使本院不致有所懷疑，而得確信其
    為真實之程度，揆諸前開說明，自屬犯罪不能證明，被告否
    認犯罪，提起上訴，為有理由，原審判決未及審酌至此，所
    為量處被告罪刑之判決，即有不當，自應由本院將原判決撤
    銷，改為被告無罪之諭知。又簡易案件之上訴由地方法院管
    轄之第二審合議庭辦理，如認應為無罪判決之諭知，係屬刑
    事訴訟法第451條之1第4項但書第3款之情形，應依同法第45
    2條之規定，逕依第一審通常程序，並為無罪判決之諭知，
    附此敘明。
據上論斷，應依刑事訴訟法第455條之1第1項、第3項、第452條
、第369條第1項前段、第364條、第301條第1項，判決如主文。
本案經檢察官乙○○到庭執行職務
中    華    民    國    97    年    7    月    17    日
                  刑事第二庭  審判長法  官  李水源
                                    法  官  康文毅
                                    法  官  盧亨龍
以上正本證明與原本無異。
如不服本判決應於收受本判決後10日內向本院提出上訴書狀；上
訴書狀應敘述具體理由。未敘述上訴理由者，應於上訴期間屆滿
後20日內向本院補提理由書狀（均須按他造當事人之人數附繕本
）。「切勿逕送上級法院」。
告訴人或被害人對於本判決如有不服，請書具不服之理由狀，請
求檢察官上訴者，其上訴期間之計算係以檢察官收受判決正本之
日期為準。
                                    書記官  石佳琪
中    華    民    國    97    年    7    月    21    日


司法院資訊處製作；財團法人民間司法改革基金會備份。
